臺灣板橋地方法院刑事判決　　　　　　　 93年度易字第167號
 公　訴　人　臺灣板橋地方法院檢察署檢察官
 被　　　告　乙○○
 　　　　　　　　　　　坑十三.
上列被告因偽造文書等案件，經檢察官提起公訴（92年度偵字第
17015 號），被告於準備程序對被訴事實為有罪之陳述，本院合
議庭裁定由受命法官獨任行簡式審判程序審理，判決如下：
    主  文
乙○○共同明知為不實之事項，而使公務員登載於職務上所掌之
公文書，足以生損害於公眾及他人，處有期徒刑肆月，如易科罰
金以參佰元折算壹日，緩刑貳年。
    事  實
一、乙○○係技富科技股份有限公司（下稱技富公司）之負責人
    ，同案被告甲○○為全球統一國際企業股份有限公司（下簡
    稱全球公司）之創立人，自民國（下同）87年12月間起，擔
    任該公司負責人，另案被告謝易霖（另由檢察署偵查通緝中
    ）則自90年12月間起，繼任甲○○成為全球公司之登記名義
    上負責人，惟該公司之實際業務仍由同案被告甲○○掌理。
    緣全球公司為技富公司之股東兼法人董事，其並指派為該公
    司掌控之建金國際企業股份有限公司（下簡稱建金公司）內
    人員乙○○擔任技富公司登記負責人，以此實際掌控技富公
    司之全部業務與財務運作。而技富公司早在81年間起，即陸
    續向當時之萬通商業銀行股份有限公司南京分公司（下稱萬
    通商業銀行，其已於92年12月1 日併入中國信託商業銀行股
    份有限公司）貸款，共積欠新臺幣（下同）00000000元，當
    時之萬通商業銀行乃於91年5 月間，以其對技富公司債權中
    之00000000元，向本院民事執行處聲請假扣押，並經本院於
    91年5 月20日，以91年度全字第4026號民事裁定准予假扣押
    。而乙○○、同案被告甲○○明知全球公司對於技富公司並
    無00000000元債權存在，於90年?、5 月間，乙○○竟受同
    案被告甲○○指使，由乙○○與同案被告甲○○通謀簽具發
    票人為技富公司、受款人為全球公司，發票日期90年5 月5
    日、面額00000000元之本票乙紙，而虛偽成立全球公司對技
    富公司有上開債權，嗣基於共同使公務員登載不實與行使使
    公務員登載不實公文書之犯意聯絡，由同案被告甲○○囑託
    不知上情之法務人員石曉中執上開本票以全球公司之名義，
    於91年1 月間具狀至本院聲請對債務人技富公司核發支付命
    令，而本院民事庭對所提聲請書狀及債權馮證為形式審查後
    ，即於91年1 月16日核發91年度促字第32 24 號支付命令予
    全球公司，將上開不實債權事項登載於職務上所掌之支付命
    令原本及正本內，並於同年1 月23日將正本送達於全球公司
    ，足生損害於本院核發支付命令之正確性。同案被告甲○○
    於該支付命令確定後，即承前共同行使使公務員登載不實公
    文書之犯意聯絡，再囑由不知上情之石曉中持全球公司前以
    虛偽債權取得之前述登載不實債權事項之支付命令正本，於
    91 年6月10向本院民事執行處陳報債權並聲明參與分配（91
    年執字第12382 號），使本院承辦民事參與分配業務之公務
    員，於91年10月24日將前開不實債權事項載入職務上掌管之
    分配表內，並定於91年11月15日實行分配，致使當時之萬通
    商業銀行所能分配受償之金額減少，足生損害於萬通商業銀
    行及本院民事執行處製作分配表之正確性。
二、案經前萬通商業銀行訴請臺灣板橋地方法院檢察署檢察官偵
    查起訴。
    理  由
一、右開犯罪事實業據被告乙○○於本院審理時坦承不諱，核與
    本院核閱本院民事執行處91年執字第12 382號案卷及告訴人
    即前萬通商業銀行具狀指訴情節相符，並有全球公司、技富
    公司歷年變更登記事項表、本院91年度促字第3224號支付命
    令及其確定證明書、本件被告乙○○所簽發發票人為技富公
    司、受款人為全球公司，發票日期90年5 月5 日、面額0000
    0000元之本票（均影本）在卷可憑。查全球公司為技富公司
    之股東兼法人董事，而技富公司於向前萬泰商業銀行借貸時
    ，曾提出經偵查卷附之會計師黃永芳查核簽證之89年及88年
    12月31日資產負債表及90年10月31日之資產負債表、90 年1
    月1 日至90年10月31日損益表影本，而其上並未見技富公司
    曾向全球公司借款達00000000元之負債事項記載，揆諸商業
    會計報表製作原則及慣例，技富公司若真有該項鉅額債務存
    在，絕無未登載於相關財務報表送交會計師簽證簽證之理，
    由此益徵全球公司對於技富公司實際上確無該項債權無誤，
    被告自白核與事實相符，堪以採為判決之依據，本件事證明
    確，被告犯行堪以認定。
二、核被告乙○○與同案被告甲○○明知全球公司對於技富公司
    並無00000000元債權存在，由被告乙○○與甲○○通謀簽具
    發票人為技富公司、受款人為全球公司，發票日期90年5 月
    5 日、面額00000000元之本票乙紙，而虛偽成立全球公司對
    技富公司有上開債權，並由同案被告甲○○囑託不知上情之
    法務人員石曉中執上開本票以全球公司之名義具狀至本院聲
    請對債務人技富公司核發支付命令，而本院對所提書狀及債
    權憑證為形式審查後，即核發91年度促字第3224號支付命令
    予全球公司，將上開債權存在之不實事項登載於職務上所掌
    之支付命令原本及正本內，並將正本送達於全球公司，足生
    損害於本院核發支付命令之正確性，同案被告甲○○於該支
    付命令確定後，承前犯罪謀議，再囑由不知上情之石曉中持
    全球公司前以虛偽本票債權取得之前述支付命令正本，向本
    院民事執行處陳報債權並聲明參與分配（91年執字第12 382
    號），係犯刑法第216 條、第214 條行使使公務員登載不實
    公文書罪，其與同案被告甲○○有犯意聯絡及行為分擔實施
    ，為共同正犯。又其等上開共同使公務員於職務上所掌公文
    書即支付命令登載不實債權事項之低度行為為事後共同行使
    該登載不實公文書之高度行為所吸收，不另論罪。又被告乙
    ○○推由同案被告甲○○行使以虛偽本票債權取得之前述支
    付命令正本，使本院承辦民事參與分配業務之公務員，將前
    開不實債權事項載入職務掌管之分配表內，並定訂期日實行
    分配，致使當時之萬通商業銀行所能分配之金額減少，亦足
    生損害於萬通商業銀行及本院製作分配表之正確性，此部分
    使承辦公務員登載不實債權事項於分配表之行為，亦成立刑
    法第214 條之使公務員登載不實公文書罪，被告乙○○與同
    案被告甲○○就此同有犯意聯絡及行為分擔實施，亦應依共
    同正犯論處。而被告乙○○上述共同行使使公務員登載不實
    公文書罪及使公務員登載不實公文書罪，有方法、目的之牽
    連犯關係，應從最終目的行為之共同使公務員登載不實公文
    書罪處斷。檢察官於起訴書之證據及所犯法條欄中論述被告
    乙○○及同案被告甲○○先後使本院公務員將不實之債權事
    項登載於職務上所掌之公文書，時間緊接，所犯係構成要件
    相同之罪名，係出於概括犯意反覆為之，請求依連續犯論處
    ，容有誤會，就其法律適用關係應予更正如上。爰審酌被告
    乙○○並無犯罪前科、及其犯罪動機、目的、被動配合他人
    實施犯罪之情節、犯罪所生之損害，及犯罪後坦承犯行之態
    度等一切情狀，量處如主文所示之刑，並諭知如易科罰金之
    折算標準。又被告前未曾受有期徒刑以上刑之宣告，有臺灣
    高等法院被告全國前案紀錄表可憑，其事後已坦承犯行，尚
    具悔意，經此刑之宣告後，應知警惕而無再犯之虞，本院因
    認暫不執行其刑為當，於徵求公訴檢察官之意見後，予以宣
    告緩刑二年，用啟自新。
三、公訴意旨另略稱：被告乙○○係技富公司之負責人，同案被
    告甲○○為全球公司之實際業務負責人。技富公司自81年間
    起，陸續向前萬通商業銀行貸款，共積欠00000000元，前萬
    通商業銀行事後於91年5 月間，以其對技富公司債權中之00
    000000元，向本院聲請假扣押，並經本院於91年5 月20日，
    以91年度全字第4026號民事裁定准予假扣押。乙○○及另案
    被告均明知全球公司對於技富公司並無債權，竟共同基於損
    害前萬通商業銀行債權之意圖，於技富公司將受強制執行之
    際之90年4 、5 月間，由被告乙○○、同案被告甲○○與乙
    ○○通謀簽具發票人為技富公司、受款人為全球公司，發票
    日期90年5 月5 日、面額00000000元之本票一紙，而虛偽成
    立全球統一公司對技富公司之債權，並由同案被告甲○○以
    全球公司之名義，向本院聲請發支付命令，而經本院以91年
    度促字第3224號裁定，發給支付命令。同案被告甲○○更承
    前犯意，持全球公司前以虛偽債權取得之支付命令，向本院
    民事執行處陳報債權並聲明參與分配，使承辦民事參與分配
    業務之公務員，將前開不實之事項載入各該公務員製作掌管
    之分配表內，致萬通商業銀行所能分配之金額減少，足生損
    害於萬通商業銀行及法院製作分配表之正確性，進而達到毀
    損萬通商業銀行債權之目的，因認被告乙○○上述行為除犯
    刑法第214 條之使公務員登載不實罪外，尚與同案被告甲○
    ○共犯刑法第第356 條損害債權罪。
四、惟按刑法第356 條之毀損債權罪，因未對法人及法人之代表
    人、代理人、僱用人或其他從業人員特設處罰規定，析其犯
    罪構成要件中所謂債務人即應以自然人為限，必該債務人係
    自然人，而於將受強制執行之際，意圖損害債權人之債權，
    而毀壞、處分或隱匿其財產者，始克當之，此參照最高法院
    61 年 台非字第213 號判決所揭意旨自明。本件告訴人即前
    萬通商業銀行所持強制執行名義之債務人為技富公司，並非
    被告乙○○，被告乙○○雖為技富公司之負責人，可代表技
    富公司為法律行為，但其與法人技富公司究為不同之權利義
    務主體，依上述說明，無論被告乙○○或同案被告甲○○均
    無從成為刑法第356 條之毀損債權罪之犯罪主體，核被告乙
    ○○行為並未該當刑法第356 條之犯罪成立要件，公訴人認
    其與同案被告甲○○共犯刑法第第356 條損害債權罪，顯有
    誤會，因依公訴意旨，被告乙○○該部分被訴罪嫌與本件成
    立之共同使公務員登載不實公文書罪行間有方法結果之牽連
    犯關係，故不另為無罪之諭知。
五、本件被告乙○○係被訴犯刑法第214 條使公務員登載不實公
    文書罪，核其法定本刑為三年以下有期徒刑、拘役或五千銀
    元以下罰金，被告於本院準備程序時對被訴事實為有罪之陳
    述，經審判長告以簡式審判之旨，並聽取檢察官、被告意見
    後，由本院合議庭依刑事訴訟法第273 條之1 第1 項規定裁
    定由受命法官獨任行簡式審判程序，末此敘明。
六、同案被告甲○○涉案部分俟其到案接受審判後另結。
據上論斷，應依刑事訴訟法第299 條第1 項前段、第273 條之1
第1 項，刑法第28條、第216 條、第214 條、第55條、第41條第
1項 前段、第74條第1 款，罰金罰鍰提高標準條第1 條前段、第
2條 ，判決如主文。
本案經檢察官楊仲農到庭執行職務。
中　　華　　民　　國　　94　　年　　4 　　月　　4　　日
                  刑事第七庭    法　官  陳恆寬
以上正本證明與原本無異
如不服本判決應於送達後10日內向本院提出上訴狀
                                書記官　王春森
中　　華　　民　　國　　94　　年　　4 　　月　　11　　日
附錄本案論罪科刑法條全文：
刑法第216條：
行使第 210 條至第 215 條之文書者，依偽造、變造文書或登載
不實事項或使登載不實事項之規定處斷。
中華民國刑法第214
條明知為不實之事項，而使公務員登載於職務上所掌之公文書，
足以生損害於公眾或他人者，處三年以下有期徒刑、拘役或五百
元以下罰金。
